【裁判字號】    92,上易,406
【裁判日期】    920619
【裁判案由】    竊盜
【裁判全文】
臺灣高等法院高雄分院刑事判決          九十二年度上易字第四六號
    上  訴  人  台灣高雄地方法院檢察署檢察官
    被      告  乙○○
右上訴人因被告竊盜案件，不服臺灣高雄地方法院九十一年度易字第四二四四號中華
民國九十二年一月廿七日第一審判決（起訴案號：臺灣高雄地方法院檢察署九十一年
度偵緝字第一二五九號），提起上訴，本院判決如左：
      主      文
上訴駁回。
      理      由
一、甲訴意旨略以：被告乙○○意圖為自己不法之所有，基於竊盜之犯意，於九十年
    九月十九日下午八時許，在高雄縣仁武鄉○○路四十四號旁空地，趁車輛使用人
    梁一彬（該車所有權人為丙○○）疏未注意之際，徒手竊取車牌號碼ＮＳＵ—九
    八一號重型機車一部，得手後，於九十年十月十五日交付予葉珍（葉珍涉犯贓物
    罪部分，業經臺灣高法院高雄分院以九十一年度上易字第七九七號判決拘役三十
    日確定）使用。嗣於九十年十月二十七日上午十一時十分許，葉珍騎乘上開機車
    ，行經屏東縣高樹鄉○○路某處，為警查獲，並扣得上開機車，因認被告有犯刑
    法第三百二十條第一項之竊盜罪嫌。
二、按犯罪事實應依證據認定之，無證據不得推定其犯罪事實；不能證明被告犯罪者
    ，應諭知無罪之判決，刑事訴訟法第一百五十四條、第三百零一條第一項分別定
    有明文。又刑事訴訟法上所謂認定犯罪事實之證據，係指足以認定被告確有犯罪
    行為之積極證據而言，如未能發現有相當證據或證據不足以證明，自不能以推測
    或擬制之方法以為裁判基礎，又認定不利於被告之事實，需依積極證據，苟積極
    證據不足為不利被告之認定時，即應為有利於被告之認定，更不必有何有利之證
    據，最高法院二十九年上字第三一０五號，四十年台上字第八六號及三十年上字
    第八一六號判例可資參照。又共犯之自白，難免有嫁禍他人，而為虛偽供述之危
    險。是共同被告之陳述，雖得採為其他共同被告犯罪之證據，惟此項不利之陳述
    ，須無瑕疵可指，且就其他方面調查，又與事實相符者，始得採為其他共同被告
    犯罪事實之認定。
三、甲訴人認被告有犯前開竊盜罪嫌，係以證人葉珍、簡淑芬證述：上開機車係被告
    交予葉珍使用等情，為其論據，訊據被告乙○○堅決否認有前開竊盜犯行，辯稱
   ：我並無竊取ＮＳＵ－九八一號機車，也未將該機車交予葉珍使用，葉珍等人之
    供述不實在等語。
四、經查：證人葉珍對上開機車係被告交予使用之情，初於警訊中供稱：上開機車是
    我於九十年十月十日晚上六時許，在高雄縣仁武鄉○○路一百六十號後方空地與
    被告共同竊取而來等語（見九十年十月二十七日警訊筆錄），後於偵查中供稱：
    機車非係我偷的，係我於九十年十月十五日在高雄縣仁武鄉○○路四十四號旁空
    地牽的，鑰匙係被告所交付等語（見台灣屏東地方法院檢察署九十偵字第六八０
    八號案件九十年十月二十七日訊問筆錄）。機車係被告於九十年中旬左右交給我
    的，叫我載他的小孩至我屏東之住處加以照顧等語（見九十一年偵緝字第四九二
    號卷第二十二頁背面），嗣於原審供述：當天我要到被告家玩，被告跟我說要到
    她男朋友家去玩，請我找朋友載他女兒到花蓮，我兩個人就一起到後面牽一台機
    車，然後三個人騎一台車到花蓮等語（見原審九十一年十二月十九日訊問筆錄）
    ，觀其所陳，不僅被告交付機車之時間、地點及目的，前後所言不一，甚至該車
    究係其與被告共同竊得亦或僅係被告所交付？先後所述亦差異甚大，又被害人丙
    ○○之孫即梁一彬指述：上開機車係於九十年九月十九日上午八時許，在高雄縣
    仁武鄉○○路四十四號旁空地失竊等語（見九十年十月二十七日警訊筆錄），雖
    與證人葉珍前所供被告交付機車之地點相同，惟依葉珍前開說詞，該車既早於九
    十年九月十九日即在高雄縣仁武鄉○○路四十四號旁空地失竊，被告又如何能於
    同年十月十五日再在該址交付機車予葉珍，亦值懷疑，葉珍之證詞明，既前後矛
    盾，自難採為不利於被告之認定。
  (二)證人簡淑芬雖於偵查中到庭證稱：葉珍在被告仁武鄉住處說要回屏東住處，乙○
    ○就拿機車鑰匙，並牽該機車出來交予葉珍騎等語明確（見九十一年偵緝字第四
    九二號卷第二十三頁），惟其所述係被告牽該機車出來交予葉珍一節，與葉珍前
    述：係被告交付鑰匙，伊去牽車等語已不相符，況證人葉珍復於原審審理時供稱
    ：被告交車給我時，簡淑芬並未在當場，是我回屏東時，他看到我有機車，我才
    跟他講的（見原審九十一年十二月十九日訊問筆錄），足見簡淑芬所述純係事後
    聽聞之詞，並無證據能力，亦難採為不利於被告之證據。
五、綜上所述，被告所辯上情，經調查結果，尚堪採信。此外，復查無其他確切之證
    據足證被告犯罪，依前開判例之意旨，應認不能證明被告犯罪，則原審所為被告
    無罪之諭知，尚無不當。甲訴人上訴意旨，仍執前詞，指摘原判決不當，難認有
    理由，應予駁回。
據上論斷，應依刑事訴訟法第三百六十八條，判決如主文。
本案經檢察官彭南雄到庭執行職務。
中    華    民    國     九十二     年       六       月      十九      日
                              臺灣高等法院高雄分院刑事第三庭
                                  審判長法官  周賢銳
                                        法官  黃建榮
                                        法官  謝宏宗
右正本證明與原本無異。
不得上訴。
                                      書記官  賴梅琴
中    華    民    國     九十二     年       六       月      二十三    日
                                                                        Ｋ


司法院資訊處製作；財團法人民間司法改革基金會備份。
